臺灣臺北地方法院刑事判決　　　　　　　99年度易字第3062號
公　訴　人　臺灣臺北地方法院檢察署檢察官
被　　　告　王川郎
　　　　　　謝文馨
上列被告等因妨害家庭等案件，經檢察官提起公訴（99年度偵字
第10445號），本院判決如下：
    主  文
謝文馨傷害人之身體，處有期徒刑月，如易科罰金，以新臺幣
壹仟元折算壹日；又與有配偶之人相姦，處有期徒刑肆月，如易
科罰金，以新臺幣壹仟元折算壹日；應執行有期徒刑伍月，如易
科罰金，以新臺幣壹仟元折算壹日。
王川郎公訴不受理。
    事  實
一、王川郎與游仙佑為夫妻關係。游仙佑於民國98年7 月31日下
    午4時許，前往臺北市○○區○○路32 號旁承包之工地巡視
    之際，因見王川郎與謝文馨親密在工地福利社同桌共食，一
    時氣憤，怒罵王川郎、謝文馨，並徒手揮打謝文馨臉部（另
    經檢察官為不起訴處分確定）。謝文馨不堪受辱，竟基於傷
    害之故意，徒手毆擊游仙佑頭部，致游仙佑倒地後，又繼續
    以腳踢打游仙佑身體，游仙佑因而受有頭部外傷併腦震盪、
    左肩、左臀、左背及右小腿挫傷併皮下瘀血等傷害。
二、謝文馨明知王川郎為有配偶之人，另基於相姦之犯意，自98
    年7月31日起至同年8月中旬止，接續在謝文馨位於臺北縣新
    店市○○路307巷309號5樓1號之套房內，與王川郎以性器接
    合之方式，發生3、4次相姦行為。嗣因王川郎於98年7 月31
    日晚間某時許，攜同其與游仙佑所育之兩子王○恩及王○威
    （真實姓名、年籍均詳卷）至謝文馨上揭套房內居住，迨王
    ○恩及王○威返回游仙佑住處約1、2個月後，將期間所見上
    述王川郎與謝文馨相姦之事，告知游仙佑，游仙佑始知悉上
    情。
三、案經游仙佑訴由臺北縣政府警察局新店分局報告臺灣臺北地
    方法院檢察署檢察官偵查起訴。
    理  由
壹、有罪部分：
一、證據能力部分：
    按被告以外之人於審判外之陳述，雖不符前4 條（即刑事訴
    訟法第159 條之1 至之4） 之規定，而經當事人於審判程序
    同意作為證據，法院審酌該言詞陳述或書面陳述作成時之情
    況，認為適當者，亦得為證據。當事人、代理人或辯護人於
    法院調查證據時，知有第159條第1項不得為證據之情形，而
    未於言詞辯論終結前聲明異議者，視為有前項之同意，刑事
    訴訟法第159條之5定有明文。經查，檢察官及被告謝文馨於
    本院言詞辯論終結前，就本判決所引用下列各項屬於審判外
    陳述之證據，知有第159條第1項不得為證據之情形，均未聲
    明異議，且本院審酌該證據作成情況均無不適當之情形，是
    依上開規定，認均有證據能力，得作為本案證據，合先敘明
    。
二、訊據被告謝文馨矢口否認有何相姦及傷害之犯行，辯稱：於
    98年7月31日下午4時許，伊和被告王川郎在福利社吃飯時，
    告訴人游仙佑突然出現，不發一言就動打伊一巴掌，伊因而
    將告訴人的手撥開，當時伊是坐著，告訴人是站著，告訴人
    因此跌坐在地上，告訴人站起來後，作勢要繼續毆打伊，遭
    旁人拉開而未得逞，之後伊站起來，告訴人繼續辱罵伊，伊
    沒有回應，只請告訴人不要碰伊，伊並沒有動手毆打告訴人
    。且伊從未與被告王川郎發生性關係，且在知悉被告王川郎
    的婚姻狀況後，伊也沒有與被告王川郎有超越男女之間的關
    係云云。經查：
  (一)按訴訟法之證明及認定之事實，乃歷史之證明及推論，與自
    然科學上之實驗證明不同，後者得以實驗求證完全一致或符
    合，然訴訟法上之證明及事實認定，以推論高度之蓋然性，
    其推論所得之概括認定，須通常之人皆可確信為真實即可（
    卷附最高法院84年度臺上字第5129號判決意旨參照）。又捉
    姦在床，固為證明通（相）姦之最佳證據，然通（相）姦係
    2 人之秘密行為，要取得2 人正在通（相）姦之證據自屬相
    當不易，而查認定犯罪事實所憑之證據，不僅指直接證據而
    言，間接證據亦包括在內。另按認定犯罪事實所憑之證據，
    並不以直接證據為限，間接證據亦應包含在內，且此間接證
    據在直接關係上，已足以證明他項事實，而由此他項事實，
    本於推理之作用足以證明待證事實者，審理事實之法院復於
    判決理由中闡明其如何依該間接證據推理出直接事實，該間
    接證據於現行刑事訴訟法即為合法而有證據能力，最高法院
    著有32年上字第67號判例可資參照。
  (二)被告確有於事實一所載之時、地，因告訴人與其、被告王川
    郎發生爭執，進而徒手揮打其臉頰後，徒手告訴人揮打在地
    ，並以腳踢打告訴人身體之事實，業據告訴人於警詢指訴及
    偵查時以證人身分證述綦詳（見偵卷第12、14、59頁），及
    其在本院審理中以證人身分結證稱：因為我是公司負責人，
    臺北市○○區○○路32號旁的工地是我公司承包的工地，98
    年7 月31日當天我去巡視。我一走進去時，看到被告謝文馨
    和被告王川郎兩人很親密的依偎在一起吃下酒小菜，當時被
    告王川郎坐在靠牆壁的位置，被告謝文馨是坐在被告王川郎
    的旁邊靠外側，兩人是很親密的黏在一起。我看到後很生氣
    、抓狂，因此與被告王川郎和被告謝文馨吵了起來，我一時
    失去理智，舉起我的右手打了被告謝文馨的臉頰，打下去之
    後，我還來不及反應，被告謝文馨的手就往我的方向揮動，
    將我打倒在地上，我整個人跌倒在地上爬不起來，頭有撞到
    地上，倒在地上的時候，我感覺到有人踢打我的身體下半身
    ，應該是臀部或是腿部等語明確（見本院卷第50頁反面至51
    頁），觀諸告訴人上開指訴及證詞，前後所述均一致，並無
    瑕疵。
  (三)又告訴人於同年8月2日前往敏盛綜合醫院，經醫師檢視結果
    ，確實受有頭部外傷併腦震盪、左肩、左臀、左背及右小腿
    挫傷併皮下瘀血等傷害之事實，有敏盛綜合醫院診斷證明書
    1 紙在卷可佐（見偵卷第20頁），核與告訴人指訴遭被告傷
    害之身體部位相符，足見告訴人所訴應非子虛。
  (四)被告雖辯稱其僅是將告訴人的手推開，告訴人就跌坐在地上
    ，之後告訴人便自行站立，其並無毆打告訴人云云。然查，
    告訴人所受之傷勢為頭部外傷併腦震盪、左肩、左臀、左背
    及右小腿挫傷併皮下瘀血，有上開診斷證明書可參；倘如被
    告所言告訴人只是單純跌坐地上，告訴人應該只有臀部因著
    地而有受傷之虞，身體其餘部分當無受傷之理。然告訴人之
    頭部、左肩、左背及右小腿卻有前述之傷勢，而該等傷勢顯
    非單純跌坐地上所能造成，足見被告前開所辯，顯係避重就
    輕之詞，不足採信。
  (五)至告訴人雖遲於8月2日始前往敏盛綜合醫院驗傷，然就為何
    於8月2日才驗傷之原因，告訴人於本院審理時證稱：因為事
    發後小孩被帶走，且當時我一直靠吃安眠藥在睡覺，所以就
    吃安眠藥睡覺，醒來後我覺得為何一直頭暈暈的還有身體覺
    得會痛，所以在8 月2 日打電話請我父親載我去敏盛醫院掛
    急診，經醫生診斷後我才請他驗傷等語（見本院卷第54頁）
    。又關於腦震盪的症狀，是腦部組織輕微受傷與腦壓上升所
    引起的頭痛、嘔吐、意識狀態異常，其腦部的變化只有水腫
    而沒有出血，為本院辦理同類案件於職務上所知之事實。且
    查，告訴人於偵查中證稱：當天我覺得沒那麼嚴重，但後來
    我頭很暈，一直到8月2日我實在受不了，就去看醫生等語（
    見偵卷第59頁），益徵告訴人證稱頭暈之情形，與前述腦震
    盪之症狀相符。故被告辯稱：前開診斷證明書驗傷之時間為
    8月2日，並非當天立即驗傷，無法證明告訴人所受之傷害係
    其所造成云云，亦非可採。
  (六)次查，被告王川郎與告訴人間為夫妻關係之事實，業據告訴
    人指訴明確，並有被告王川郎個人戶籍資料查詢結果1 紙在
    卷可稽（見偵卷第41頁），此部分事實，亦堪認定。被告雖
    辯稱其不知被告王川郎為有配偶之人云云，然查，在前開工
    地內，告訴人與被告謝文馨爭執時，已告知被告謝文馨被告
    王川郎是有老婆小孩，此情據告訴人於偵查及本院審理時證
    述明確（見偵卷第60頁、本院卷第54頁至54頁反面），且事
    後被告王川郎更將王○恩、王○威帶往被告謝文馨前揭套房
    居住；再者，被告於本院準備程序中供稱：其當時與被告王
    川郎互有好感，考慮要交往等語明確。而以一般正常男女交
    往，衡情當會瞭解對方家庭狀況，然被告謝文馨就此卻未曾
    為之，甚至在對被告王川郎攜同兩子前來後，亦未進一步詢
    問被告王川郎或王○恩、王○威關於其等家庭狀況，實與一
    般男女情感的往來常情有違，從而，足認被告謝文馨於98年
    7 月31日後，即知悉被告王川郎為有配偶之人。
  (七)再者，被告謝文馨在上開套房內被告王川郎發生多次相姦行
    為，分據證人王○恩、王○威於偵查中證稱：98年暑假時，
    被告王川郎與告訴人吵架後，被告王川郎帶我們去被告謝文
    馨家中住了兩星期，剛開始我們睡在地上，被告王川郎、謝
    文馨睡在床上，後來覺得地板太硬，跟被告王川郎說後，改
    睡在床上，被告王川郎、謝文馨則改睡在地上。睡在床上時
    ，都趴在床上用棉被蓋著，偷偷開一個洞偷看，有3、4次看
    到被告王川郎把他的鳥鳥放進被告謝文馨的身體裡面，凌晨
    起床時，會看到他們的內衣褲都掛在椅子上面等語綦詳（見
    偵卷第80頁）。參以，被告謝文馨於本院準備程序時供承：
    王○恩、王○威剛到其住處時，先讓兩人睡在地上，後來因
    為王○恩說想要睡床，就把床讓給兩人睡，其在地上鋪軟墊
    ，睡在上面等語（見本院卷第37頁至37頁反面），與王○恩
    、王○威前開證稱先睡在地上，後改睡到床上的順序相符。
    再佐以，被告既無償提供其套房供王○恩、王○威居住，並
    在王○恩要求後旋即讓出床鋪供王○恩、王○威使用，證人
    王○恩、王○威焉有虛偽陳述而誣陷被告之可能。況且，於
    偵查中，證人王○恩、王○威係在隔離告訴人之情形下，由
    檢察官加以訊問，亦有訊問筆錄足憑（見偵卷第79至80頁）
    ，是王○恩、王○威前開證言當不至因告訴人在場而有遭污
    染或誤導之虞。足證王○恩、王○威證稱被告王川郎、謝文
    馨曾發生多次性行為等語，堪信為真實。被告空言否認有何
    相姦犯行，顯屬卸責之詞，委無足取。
  (八)綜上所述，被告前開所辯，均係圖卸之詞，委無可取。本案
    事證明確，被告傷害及相姦犯行均堪以認定，應予依法論科
    。
三、核被告謝文馨事實一所為，係犯刑法第277條第1項之傷害罪
    ；事實二所為，則係犯刑法第239 條後段之相姦罪。按學理
    上所稱集合犯，係指行為人基於概括之犯意，在密切接近之
    一定時、地，持續實行之複次行為，依社會通念，客觀上足
    認符合一個反覆、延續性之行為觀念者；又所謂接續犯，乃
    指行為人主觀上基於單一之犯意，著手實行單一行為，而該
    行為係在密切接近之時、地，分數個舉動以接續或反覆施行
    之行為，依一般社會通念，難以強行分開，在刑法評價上，
    該接續施行之數個舉動，可認為包括一罪而言（最高法院96
    年度臺上字第3822號判決意旨參照）。被告謝文馨與被告王
    川郎相姦數次，其主觀上係基於單一之犯意，著手實行單一
    之相姦行為，各該行為係在密接之時、地反覆施行之行為，
    依社會通念，難以強行分開，依上揭說明，應屬接續犯。其
    所犯上開2 罪，犯意各別，行為互殊，應分論併罰。爰審酌
    被告因告訴人先出口辱罵及動手毆打巴掌，而為本案傷害犯
    行之犯罪動機、手段，告訴人受傷之程度，及未尊重告訴人
    婚姻之情形下，而為前開相姦行為，妨害告訴人之家庭生活
    ，所為實有不該，且犯後仍矢口否認犯行，未與告訴人達成
    和解，賠償告訴人因此所受之損害，堪認其犯後尚不知悔悟
    ；惟念其於本案犯行前，並無任何犯罪紀錄，有臺灣高等法
    院被告前案紀錄表在卷可稽，素行尚稱良好等一切情狀，分
    別量處如主文所示之刑，並定其應執行刑，及均諭知易科罰
    金之折算標準，以資懲儆。
貳、公訴不受理部分（即被告王川郎被訴通姦部分）：
一、公訴意旨略以：被告王川郎與告訴人為夫妻關係，為有配偶
    之人，竟基於通姦之犯意，於民國98年7月31日起至同年8月
    中旬為止，接續在被告謝文馨前開套房內，與被告謝文馨共
    同以性器接合之方式，發生3、4次通姦行為，因認被告王川
    郎涉犯刑法第239條前段之通姦罪嫌等語。
二、按告訴乃論之罪，告訴人於第一審辯論終結前得撤回其告訴
    ；又告訴乃論之罪，對於共犯之一人告訴或撤回告訴者，其
    效力及於其他共犯。但刑法第239 條之罪，對於配偶撤回告
    訴者，其效力不及於相姦人；而告訴經撤回者，應諭知不受
    理之判決，而不受理之判決，得不經言詞辯論為之，刑事訴
    訟法第238條第1項、第239條、第303條第3款及第307條分別
    定有明文。
三、經查，本件告訴人告訴被告王川郎妨害家庭案件，公訴人認
    係犯刑法第239條前段之通姦罪嫌，依同法第245條第1 項規
    定，須告訴乃論，茲告訴人已於100年5月3 日撤回對於被告
    王川郎之告訴，有本院100年5月3 日審判筆錄及刑事撤回告
    訴狀附卷可稽（見本院卷第94頁反面、97頁），是依上開說
    說明，本院就被告王川郎部分，爰不經言詞辯論，逕諭知不
    受理之判決。
據上論斷，應依刑事訴訟法第284條之1、第299條第1項前段、第
303條第3款、第307條，刑法第277條第1項前段、第239條後段、
第51條第5款、第41條第1項前段，刑法施行法第1條之1，判決如
主文。
本案有罪部分經檢察官趙雪瑛到庭執行職務。
中    華    民    國   100    年    6     月    15    日
                  刑事第十三庭  法  官  陳君鳳
以上正本證明與原本無異。
如不服本判決應於收受送達後10日內向本院提出上訴書狀，並應
敘述具體理由；其未敘述上訴理由者，應於上訴期間屆滿後20日
內向本院補提理由書（均須按他造當事人之人數附繕本）「切勿
逕送上級法院」。告訴人或被害人如對於本判決不服者，應具備
理由請求檢察官上訴，其上訴期間之計算係以檢察官收受判決正
本之日期為準。
                                書記官  楊湘雯
中    華    民    國   100    年    6     月    16    日
附錄本案所犯法條全文
刑法第239條
有配偶而與人通姦者，處1年以下有期徒刑。其相姦者亦同。
刑法第277條
傷害人之身體或健康者，處3年以下有期徒刑、拘役或1千元以下
罰金。
犯前項之罪因而致人於死者，處無期徒刑或7 年以上有期徒刑；
致重傷者，處3年以上10年以下有期徒刑。